【裁判字號】    98,簡上,1108
【裁判日期】    990331
【裁判案由】    傷害
【裁判全文】
臺灣桃園地方法院刑事判決            98年度簡上字第1108號
上  訴  人  臺灣桃園地方法院檢察署檢察官
上  訴  人
即  被  告  甲○○
上列上訴人因被告傷害案件，不服中華民國98年10月15日本院98
年度壢簡字第2079號第一審刑事簡易判決（聲請簡易判決處刑書
案號：臺灣桃園地方法院檢察署98年度偵字第14070 號），提起
上訴，本院管轄之第二審合議庭判決如下：
    主  文
上訴駁回。
    事  實
一、甲○○於民國97年11月16日上午10時許，在桃園縣龜山鄉○
    ○路宏德新村2 號臺灣臺北監獄第五工場信一舍7 房內，因
    與丙○○之床位糾紛而與丙○○發生爭執與肢體衝突，竟基
    於傷害人身體之犯意，徒手毆打丙○○之右邊眉角，致丙○
    ○受有右眉撕裂傷約2 公分之傷害。同房之其他受刑人見狀
    ，迅即按下報告燈通知監所主管到場處理，始悉上情。
二、案經丙○○訴由臺灣臺北地方法院檢察署呈請臺灣高等法院
    檢察署檢察長令轉臺灣桃園地方法院檢察署檢察官偵查後，
    聲請簡易判決處刑。
    理  由
一、證據能力之說明
  (一)按被告之自白，非出於強暴、脅迫、利誘、詐欺、疲勞訊問
    、違法羈押或其他不正之方法，且與事實相符者，得為證據
    ；被告陳述其自白係出於不正之方法者，應先於其他事證而
    為調查，該自白如係經檢察官提出者，法院應命檢察官就自
    白之出於自由意志，指出證明之方法，刑事訴訟法第156 條
    第1 項、第3 項定有明文。準此，被告對檢察官所提被告於
    偵查中自白之證據能力俱無意見，本院亦查無明顯事證足證
    檢察機關於製作該等筆錄，有對被告施以不正方法之情事，
    是被告於審判外之陳述，均係出於任意性之陳述，且與事實
    相符，認具證據能力。
  (二)按被告以外之人於審判外之言詞或書面陳述，除法律有規定
    者外，不得作為證據。被告以外之人於審判外之陳述，雖不
    符前4 條（指刑事訴訟法第159 條之1 至第159 條之4） 之
    規定，而經當事人於審判程序同意作為證據，法院審酌該言
    詞陳述或書面陳述作成時之情況，認為適當者，亦得為證據
    。刑事訴訟法第159 條第1 項、第159 條之5 第1 項，分別
    定有明文。查被告於審判程序中，對於證人即告訴人丙○○
    、證人即臺灣臺北監獄管理員乙○○偵查中之證述，敏盛綜
    合醫院診斷證明書、臺灣臺北監獄收容人獎懲報告表、收容
    人宋山、林俊良、駱和安、游佳諺自白書，均不爭執證據能
    力，公訴檢察官對此等證據之證據能力亦不爭執，其等係證
    明犯罪事實存否所必要之證據，而足見審判外筆錄及文書具
    相當之可信性，依前述「同意性」之傳聞法則例外規定，均
    具證據能力。
二、上訴人即被告甲○○上訴意旨略以：97年11月16日上午10時
    許，在臺灣臺北監獄（下稱臺北監獄）第五工場信一舍7 房
    內，因告訴人丙○○趁其未在床位時而佔用，嗣經被告驅離
    ，竟遭丙○○先以手肘撞擊其胸部肋骨部位，其基於本能反
    應，立即以右手順勢推開，以免再次受到攻擊，未料丙○○
    經其推開後，竟以預藏之原子筆攻擊其左眼角及右手食指等
    處，丙○○所受眉角之傷害應係其正當防衛推開誤傷所致云
    云。檢察官之上訴意旨則略以：被告未經通知或警告告訴人
    ，即使勁毆打年邁之告訴人，手段殘忍亦無悔意，未經與告
    訴人達成和解，原審判決量刑過輕等語。
三、犯罪事實之認定
  (一)訊據被告甲○○對於97年11月16日上午10時許，在臺北監獄
    第五工場信一舍7 房內因床位問題與告訴人丙○○發生衝突
    ，嗣後告訴人丙○○並有受傷等情固不爭執，惟矢口否認有
    何傷害犯行，辯稱：當日告訴人丙○○佔用伊床位，且告訴
    人丙○○先以手肘撞擊其胸部肋骨部位，始以右手順勢推開
    ，並非故意打告訴人丙○○，伊推開告訴人丙○○時，告訴
    人丙○○尚未受傷，後來眉角才流血，其等並無互毆云云。
  (二)經查，被告於97年11月16日在臺北監獄所寫收容人自白書中
    自承：如廁返回床位後，發現告訴人丙○○躺在伊一半床位
    上，伊將告訴人丙○○推開返回其床位，告訴人丙○○即以
    右手肘打伊，伊再將之推開，並坦承打架犯錯等語詳確，此
    有其自白書及臺灣臺北監獄收容人獎懲報告表在卷足憑（參
    臺灣臺北地方法院檢察署98年度他字第742 號卷第7 頁至第
    8 頁）。則被告於上開時地與告訴人因床位發生爭執之初，
    即不否認出手與告訴人有互毆之行為，是以於本院審理中辯
    稱係正當防衛，亦無傷害之故意云云，是否屬實即非無疑。
    再者，證人即告訴人丙○○於當日上午10時許，在臺北監獄
    第五工場信一舍7 房內，因床位糾紛而與被告發生爭執，被
    告徒手毆打丙○○之右邊眉角，致丙○○受有右眉撕裂傷約
    2 公分之傷害等情，業據證人丙○○於本院審理中證述綦詳
    （參本院卷第59頁至第61頁），核與其在偵查中所述及當日
    於臺北監獄所寫收容人自白書之內容相符（參臺灣桃園地方
    法院檢察署98年度他字第679 號卷第8 頁至第9 頁、臺灣臺
    北地方法院檢察署98年度他字第742 號卷第5 頁），並有敏
    盛綜合醫院診斷證明書乙件可憑（參臺灣臺北地方法院檢察
    署98年度他字第742 號卷第4 頁）。佐以，上開時日亦因另
    案同在臺北監獄第五工場信一舍7 房執行之受刑人林俊良於
    97年11月16日在臺北監獄所寫收容人自白書中陳稱：「早上
    約9 ：55分左右，丙○○018 在睡覺，他與939 甲○○睡隔
    壁。939 小便回到床舖時看見018 的棉被越過其床舖，就輕
    輕的撥回01 8的床上。018 就很大力的撞回去，939 也馬上
    擋回去；01 8第2 次再撞回去，939 又擋回去，此時就看見
    018 流血了。房值星與其他同學（541 、2442）很快將他們
    倆人隔開。並按報告燈通知舍房主任。事件發生過程中，正
    在等舍房主任之際，018 拿出原子筆打939 ，造成939 的臉
    部流血。此時，大家將倆人隔得更遠，以免再發生突發攻擊
    的事件。就在等待舍房主管開門之際，018 又對939 說：『
    你不向我道歉，我以後怎麼混下去，我絕不放過你。』並作
    勢要再打93 9，此時，2442就站出來將018 推開，希望他們
    不要再吵架，不要再打架，有事要好好的說清楚。結果，舍
    房主管就來開門將倆人（018 、939 ）一起帶走。」等語明
    確，亦有該受刑人林俊良97年11月16日臺灣臺北監獄收容人
    自白書在卷可稽（參臺灣臺北地方法院檢察署98年度他字第
    742 號卷第10頁）。足認上開時地，被告與證人丙○○係因
    床位問題發生爭執，且於上開爭執中，確有互相撞擊、回擋
    等肢體衝突之情形，是以被告所辯自己僅係以手擋住順勢推
    開證人丙○○云云，實係出手與證人丙○○毆打之攻擊行為
    ，而肇致證人丙○○受有上開之傷勢。而上開受刑人林俊良
    所述，益堪為證人丙○○前開遭被告毆打乙節所為證述之佐
    證，堪信其不利被告之證述應與事實相符。
  (三)按彼此互毆，又必以一方初無傷人之行為，因排除對方不法
    之侵害而加以還擊，始得以正當防衛論。故侵害已過去後之
    報復行為，與無從分別何方為不法侵害之互毆行為，均不得
    主張防衛權（最高法院30年度上字第1040號判例參照）。又
    互毆係屬多數動作構成單純一罪而互為攻擊之傷害行為，縱
    令一方先行出手，而還擊之一方在客觀上苟非單純對於現在
    不法之侵害為必要排除之反擊行為，因其本即有傷害之犯意
    存在，則對其互為攻擊之還手反擊行為，自無主張正當防衛
    權之餘地。本件被告與告訴人係因在臺北監獄第五工場信一
    舍7 房內因床位之問題發生爭執，2 人進而各自出手與對方
    徒手撞擊、互推回擋而為互毆行為，各係積極之攻擊行為，
    且各自有傷害對方之意思（被告甲○○所受傷害未據告訴）
    ，均非在客觀上單純對於對方現在不法之侵害所為必要排除
    之格擋防衛行為，依上開說明，被告自不得主張正當防衛。
    另參酌當時同在臺北監獄另案執行之其他受刑人宋山、駱和
    安、游佳諺等人亦均陳述前揭時、地，被告與告訴人2 人發
    生爭吵後，即見告訴人受傷等情，亦有各該受刑人所寫或委
    託代寫之臺灣臺北監獄收容人自白書存卷可佐（參臺灣臺北
    地方法院檢察署98年度他字第742 號卷第9 頁、第11頁至第
    12頁），是以被告辯稱正當防衛云云，告訴人丙○○否認出
    手攻擊云云，均非可採。綜上所述，本件事證已臻明確，被
    告如事實欄所載犯行堪予認定，應依法論科。
四、論罪科刑之法律適用
    核被告甲○○所為，係犯刑法第277 第1 項之普通傷害罪。
    原審以被告犯行明確，依刑法第277 條第1 項、第41條第1
    項前段，刑法施行法第1 條之1 第1 項、第2 項前段，逕以
    簡易判決判處拘役10日，並諭知如易科罰金，以新臺幣1,00
    0 元折算1 日，其認事用法，核無不合，量刑亦屬妥適，自
    應予維持。至檢察官上訴意旨以原審量刑過輕；被告上訴意
    旨否認犯行，事後亦與告訴人達成和解云云。而按關於刑之
    量定，係實體法上賦予法院得為自由裁量之事項，倘其未有
    逾越法律所規定之範圍，或濫用其權限，即不得任意指摘為
    違法，以為上訴之理由（最高法院75年台上字第7033號判例
    意旨參照）。檢察官雖就原審法院適法範圍裁量權之行使為
    爭執，被告則陳明雙方業已達成和解等情，惟原審量定刑期
    ，已審酌本件糾紛肇因於告訴人佔用床位、被告尚非無端滋
    事、告訴人所受傷害程度輕微且被告犯後態度良好等一切情
    狀，量處被告拘役10日，並諭知易科罰金之折算標準，尚難
    認已逾越適當性、必要性及相當性之比例原則而有違法。綜
    上，本件原審判決認事用法及量刑既均無違誤瑕疵可指，本
    案檢察官及被告上訴自均無理由，應予駁回。
據上論斷，應依刑事訴訟法第455 條之1 第1 項、第3 項、第36
8 條，判決如主文。
本案經檢察官梁光宗到庭執行職務。
中    華    民    國    99    年    3     月    31    日
              刑事第六庭  審判長法  官  錢建榮
                                法  官  黃翊哲
                                法  官  呂美玲
以上正本證明與原本無異。
不得上訴。
                                書記官  李玉華
中    華    民    國    99    年    4     月    1     日

司法院資訊處製作；財團法人民間司法改革基金會備份。
